【裁判字號】    88,簡上,182
【裁判日期】    890303
【裁判案由】    槍砲彈藥刀械管制
【裁判全文】
臺灣板橋地方法院刑事判決                        八十八年度簡上字第一八二號
    上  訴  人  臺灣板橋地方法院檢察署檢察官
    被      告  甲○○
右上訴人因被告違反槍砲彈藥刀械管制例案件，不服本院板橋簡易庭八十八年度板簡
字第四二二號中華民國八十八年八月十一日第一審判決（聲請簡易判決處刑案號：臺
灣板橋地方法院檢察署八十八年度偵字第六七四四號及移送併辦案號：臺灣板橋地方
法院檢察署八十八年度他字第二八０號），提起上訴，本院管轄之第二審合議庭判決
如左：
    主  文
原判決撤銷。
甲○○未經許可，持有子彈，免刑；扣案之子彈（具有殺傷力且未經拆解者）柒顆均
沒收。
    事  實
一、甲○○於民國七十八年間，在金門地區拾獲他人所棄置之具有殺傷力之制式六五
    式步槍子彈三顆、五七式步槍子彈二顆、三０機槍子彈二顆、五０機槍子彈一顆
    （甲○○另同時拾獲內缺火藥而不具殺傷力之六五步槍子彈一顆），竟未經許可
    而持有上開子彈八顆；迄八十八年三月十一日晚上八時五分許，甲○○於其犯罪
    未經發覺前，打電話向台北市政府警察局萬華分局武昌派出所自首，旋於同日晚
    上十時三十五分許帶同警員至台北縣樹林鎮○○街一二三巷十七之三號其住處起
    出並報繳其持有之上開制式六五式步槍子彈三顆、五七式步槍子彈二顆、三０機
    槍子彈二顆（甲○○另同時報繳上開內缺火藥而不具殺傷力之六五步槍子彈一顆
    ）；翌日，甲○○再由其弟姜銀國持警方疏未一併起出之上開五０機槍子彈一顆
    ，補向臺灣板橋地方法院檢察署檢察官報繳。
二、案經臺北市政府警察局萬華分局移送臺灣板橋地方法院檢察署檢察官偵查起訴及
    移送併辦。
    理  由
一、右揭事實，業據被告甲○○於警訊時及檢察官偵查中坦承不諱，並有現場照片四
    張附卷可稽；又上開制式六五式步槍子彈三顆、五七式步槍子彈二顆、三０機槍
    子彈二顆、五０機槍子彈一顆，均具有殺傷力（甲○○另報繳六五式步槍子彈一
    顆因內缺火藥而認不具殺傷力），業經內政部警政署刑事警察局鑑定明確，有該
    局八十八年三月二十日刑鑑字第二四二二二號鑑驗通知書一紙附卷可稽。本件事
    證明確，被告之犯行洵堪認定。
二、核被告甲○○所為，係犯槍砲彈藥刀械管制條例第十二條第四項之未經許可持有
    子彈罪（檢察官移送併辦部分，即被告由其弟姜銀國於八十八年三月十二日持警
    方疏未一併起出之上開五０機槍子彈一顆補向臺灣板橋地方法院檢察署檢察官報
    繳部分，與簡易判決處刑書所記載之犯罪事實係屬同一案件）。又，被告係於其
    犯罪未經發覺前向台北市政府警察局萬華分局武昌派出所自首，並報繳其持有之
    全部子彈，此有該分局移送書、解送人犯報告書、刑事案件報告單各一紙在卷可
    按，並經姜銀國陳明在卷，爰依槍砲彈藥刀械管制條例第十八條第一項規定，免
    除其刑。扣案之上開子彈（具有殺傷力且未經拆解者）七顆為違禁物，均應依刑
    法第三十八條第一項第一款規定宣告沒收。又，刑事訴訟法第四百五十條規定：
    「以簡易判決處刑時，得併科沒收或為其他必要之處分。」「第二百九十九條第
    一項但書之規定，於前項判決準用之。」法院辦理刑事訴訟簡易程序案件應行注
    意事項第七項亦規定：「適用簡易程序之案件，如免除其刑者，應諭知免刑之判
    決。以簡易判決處刑時，得併科沒收或其他必要之處分。」是原審依槍砲彈藥刀
    械管制條例第十二條第四項規定論處被告未經許可持有子彈罪，並依同條例第十
    八條第一項規定諭知免刑，並無違誤；公訴人以簡易判決不得宣告免刑為由，提
    起上訴，容有誤會；惟扣案之具有殺傷力之上開子彈八顆，於內政部警政署刑事
    警察局鑑定過程中，已拆解六五式步槍子彈一顆，故該已拆解之子彈一顆已非屬
    違禁物，自不得依刑法第三十八條第一項第一款規定宣告沒收，原判決誤認該已
    拆解之子彈一顆仍屬違禁物而併依刑法第三十八條第一項第一款規定宣告沒收，
    尚有未洽；公訴人上訴雖無理由，惟原判決既有可議，仍屬無可維持，自應由本
    院將原判決撤銷改判。
三、被告經合法傳喚，無正當理由不到庭，爰不待其陳述逕行判決。
據上論斷，應依刑事訴訟法四百五十五條之一第一項、第三項、第三百六十九條第一
項前段、第三百七十一條、第三百六十四條、第二百九十九條第一項但書，槍砲彈藥
刀械管制條例第十二條第四項、第十八條第一項，刑法第十一條前段、第三十八條第
一項第一款，判決如主文。
本案經檢察官李嘉明到庭執行職務。
中      華      民      國      八十九    年      三      月      三    日
                              臺灣板橋地方法院刑事第三庭
                                  審判長法  官  王  麗  莉
                                        法  官  林  海  祥
            法  官  樊  季  康
右正本證明與原本無異
本件不得上訴
                                        書記官  馬  秀  芳
中      華      民      國      八十九    年      三      月      六    日
附錄本案論罪科刑法條全文：
槍砲彈藥刀械管制條例第十二條第四項
未經許可，製造、販賣或運輸子彈者，處一年以上七年以下有期徒刑，併科新臺幣五
百萬元以下罰金。
未經許可，轉讓、出租或出借子彈者，處六月以上五年以下有期徒刑，併科新臺幣三
百萬元以下罰金。
意圖供自己或他人犯罪之用，而犯前二項之罪者，處三年以上十年以下有期徒刑，併
科新臺幣七百萬元以下罰金。
未經許可，持有、寄藏或意圖販賣而陳列子彈者，處五年以下有期徒刑，併科新臺幣
三百萬元以下罰金。
第一項至第三項之未遂犯罰之。
槍砲彈藥刀械管制條例第十八條第一項
犯本條例之罪自首，並報繳其持有之全部槍砲、彈藥、刀械者，減輕或免除其刑；其
已移轉持有而據實供述全部槍砲、彈藥、刀械之來源或去向，因而查獲者，亦同。
前項情形，於中央主管機關報經行政院核定辦理公告期間自首者，免除其刑。
前二項情形，其報繳不實者，不實部分仍依本條例所定之罪論處。
犯本條例之罪，於偵查或審判中自白，並供述全部槍砲、彈藥、刀械之來源及去向，
因而查獲或因而防止重大危害治安事件之發生者，減輕或免除其刑。拒絕供述或供述
不實者，得加重其刑至三分之一。


司法院資訊處製作；財團法人民間司法改革基金會備份。
